【裁判字號】    99,監宣,151
【裁判日期】    991222
【裁判案由】    監護宣告
【裁判全文】
臺灣彰化地方法院民事裁定             99年度監宣字第151號
聲  請  人  許文恭
相  對  人  閔細秀
上列聲請人聲請監護宣告事件，本院裁定如下：
    主    文
聲請駁回。
聲請程序費用新台幣壹仟元由聲請人負擔。
    理    由
一、聲請意旨略以：聲請人許文恭係相對人閔細秀之配偶，相對
    人於民國99年10月22日起因精神分裂症，致不能為意思表示
    或受意思表示，或不能辨識其意思表示之效果，為此爰依民
    事訴訟法第597條之規定，聲請對其為監護宣告，並請求由
    聲請人兒子許任翔擔任監護人，而由聲請人為會同開具財產
    清冊之人等語。
二、按對於因精神障礙或其他心智缺陷，致不能為意思表示或受
    意思表示，或不能辨識其意思表示之效果者，法院得因本人
    、配偶、四親等內之親屬、最近一年有同居事實之其他親屬
    、檢察官、主管機關或社會福利機構之聲請，為監護之宣告
    。法院對於監護之聲請，認為未達第1項之程度者，得依第1
    5條之1第1項規定，為輔助之宣告。又對於因精神障礙或其
    他心智缺陷，致其為意思表示或受意思表示，或辨識其意思
    表示效果之能力，顯有不足者，法院得因本人、配偶、四親
    等內之親屬、最近一年有同居事實之其他親屬、檢察官、主
    管機關或社會福利機構之聲請，為輔助之宣告，民法第14條
    第1、3項、第15條之1第1項分別定有明文。
三、經查：聲請人主張之事實，雖據其提出診斷書、戶籍謄本、
    親屬系統表為據，然經本院於鑑定人即財團法人彰化基督教
    醫院鹿東分院張庭綱醫師前審驗相對人之精神狀況，相對人
    意識清楚，對本院詢問之內容均能回答，並斟酌鑑定人張庭
    綱所為之鑑定結果，認個案診斷為慢性精神分裂症，其認知
    功能雖因疾病病程而逐漸退化，但依99年11月11日之心理衡
    鑑報告評估其認知功能粗估約為全人口之中等程度，依精神
    病理與疾病歷程推定本次鑑定之認知功能約略和同年齡常人
    相當，可處理日常生活事務，未因精神障礙造成個案表達或
    接受其意思或受意思表示，或不能辨識其意思之顯著缺陷。
    建議事項：病患為慢性精神患者需要長期接受精神醫療，但
    此類病患因缺乏病識感，故對於治療的順從性不佳，故家屬
    常困擾於其思考妄想內容與怪異行為，然其於治療穩定期之
    精神症狀與認知功能約略和常人相等，目前並未符合監護宣
    告或輔助宣告之程度等情，有該院鹿東精鑑字第099120001
    號精神鑑定報告書一份在卷可稽。是依上揭鑑定結果，足證
    相對人仍有足夠能力為意思表示及受意思表示或辨識其意思
    表示效果之能力，核與前揭監護宣告或輔助宣告之要件不符
    ，尚未達到監護宣告或輔助宣告之程度，是本件聲請於法不
    合，應予駁回。
四、依民事訴訟法第608條第2項，裁定如主文。
中    華    民    國    99    年    12    月    22    日
                   家事法庭     法  官  詹秀錦
以上正本係照原本作成。
如不服本裁定，應於送達後十日內向本院提出抗告狀，並繳納抗
告費新臺幣1千元。
中    華    民    國    99    年    12    月    22    日
                                書記官  許珍滋

司法院資訊處製作；財團法人民間司法改革基金會備份。
